【裁判字號】    89,重訴,18
【裁判日期】    890510
【裁判案由】    殺人
【裁判全文】
臺灣板橋地方法院刑事判決                          八十九年度重訴字第一八號
    公  訴  人  臺灣板橋地方法院檢察署檢察官
    被      告  乙○○
    指定辯護人  甲○
右被告因殺人案件，經檢察官提起公訴（八十九年度偵字第六四八號），甲○判決
如左：
        主  文
乙○○傷害人之身體，因而致人於死，處有期徒刑拾年。
扣案之廚房用刀具壹支沒收之。
        事  實
一、乙○○前於民國七十六年間，因毒品案件，經法院判處有期徒刑三年六月，八十
    年一月十二日確定，而於八十年減刑為二年四月（刑期起算日期：八十年一月十
    二日，指揮書執行完畢日期為八十二年二月十九日），後因假釋交付保護管束（
    假釋期間：八十一年五月四日至八十二年二月十八日期滿），嗣又因施用毒品撤
    銷假釋，應執行殘刑九月十五日（刑起日期：八十五年二月十三日，指揮書執行
    完畢日期為八十五年十一月十七日），復因煙毒案於八十四年經判處有期徒刑三
    年三月，經檢察官就其所犯之罪聲請定其執行刑（臺灣板橋地方法院檢察署八十
    五年度執更字六九七號因撤銷假釋執行刑期為二年一月二十二日，於八十五年二
    月二十九日入監執行，自八十四年十一月十五日起算，指揮書執行完畢日期為八
    十九年十月十九日，縮刑期滿日期為八十九年八月五日，於八十七年九月二日假
    釋出監，現假釋中）。葉志強與乙○○因父母早逝，生活所需均由其兄葉志強照
    顧，茲因乙○○染上吸膠惡習，又常在外遊盪，兄弟二人時生口角，八十九年三
    月十八日下午二時許，乙○○方回家午餐，葉志強因此責問其何以受傷仍外出，
    乙○○不耐，雙方因生爭執，葉志強遂持木棍欲教訓葉某，乙○○則基於傷害之
    犯意，至廚房內拿取其所有廚房所用之一般廚房料理用切菜刀（公訴人認係切生
    魚片刀，按切生魚片用刀與一般『本案扣案者』其鋒利程度相距甚遠。）乙把，
    朝其兄左腋附近剌傷一刀後逃逃，葉志強雖已受傷，然仍持木棍及油壓剪從後追
    趕，至渠等臺北縣板橋市○○路九十巷二五號四樓住處之二、三樓間樓梯間時，
    其兄先丟擲油壓剪，再以所持之木棍向下戮，欲擋住乙○○之去路，葉志強失慎
    跌落在乙○○身旁，仍不斷責罵乙○○，詎乙○○為防範其兄持油壓剪等再次攻
    擊，而持上開刀具，剌傷其兄後隨即拔刀後逃逸，終致其兄因右胸部利刃剌創、
    出血性休克而死亡，嗣於同日下午三時十五分許，在臺北縣板橋市○○路七七巷
    二弄二號樓梯間，為警查獲，並扣得廚房刀具乙把，及木棍、油壓剪等各一支。
二、案經臺北縣警察局海山分局移由臺灣板橋地方法院檢察署檢察官偵查起訴。
        理  由
一、訊據被告坦承右揭犯行不諱，核與其於警訊及偵查中所述相符，而被害人係因被
    告之傷害致死事實，業據臺灣板橋地方法院檢察署檢察官勘驗現場，並有勘驗筆
    錄、訊問筆錄在卷可稽；又被害人係因被告乙○○之刺傷致死事實亦經同署檢察
    官督同檢驗員到場相驗，製有驗斷書、相驗屍體證明書等附卷足憑，據上，被告
    傷害犯行與被害人之死亡間，有相當因果關係至明，被告以該廚房用刀對被害人
    所為，因致受有傷害，而此等傷害又足以引起死亡之結果，自屬被告所能預見，
    從而，其對於被害人之死亡，自應負加重結果之責任，事證明確，被告犯行，洵
    堪認定。
二、核被告所為，係犯刑法第二百七十七條第二項前段傷害人之身體，因而致人於死
    罪。又被告雖有如事實欄所示之前科然經定執行刑後，並未執行完畢，有臺灣高
    等法院檢察署刑案紀錄簡覆表可按，仍與累犯規定不合，先此說明。爰審酌被告
    係因其兄之嚴厲教誨，而將之刺傷致死之犯罪動機、手段，犯罪當時所受之刺激
    及其犯罪後坦承之態度等一切情狀，量處如主文所示之刑。公訴意旨認被告係犯
    刑法第二百七十一條第一項之殺人罪嫌云云，經查：刑法上殺人罪與傷害罪之區
    別，應以行為時有無殺意為斷，其受傷害部位之多寡嚴重與否、行為手段、方式
    及是否為致命部位等，或可藉之以認定有無殺意之心證，究不能據為唯一之絕對
    性認定標準，而不求諸其他相對性之情狀（最高法院十八年上字第一三０號判例
    意旨參照）。因之，殺人罪之成立，須於實施犯行時，即已具有使被害人喪失生
    命之故意，進而為殺害之行為，方始與刑法殺人罪之不法構成要件相合致。訊據
    被告供稱：「不是故意的」等語，因認被告僅係因被害人即其兄是日嚴加責斥何
    以受傷又外出，心生不耐，方而為之，並無要將其置之死地之意思，應可確認。
    且被害人當時刺傷被害人一刀，尚未氣絕之際，被告如欲戕害之，進而奪取被害
    人生命，於斯時斯地為機不可失，應係輕而易舉，亦無須逃離。又被告與被害人
    死者間，為兄弟手足，其兄於斯時更加責斥並用木棍及丟擲油壓剪擊毆被告，被
    告斯時應認僅係情急而為，被告應無殺死被害人之動機，且被告隨即逃離，並未
    再加諸更嚴厲之戕害舉動作為，應可證明被告是時並無致被害人於死之殺人決意
    。公訴意旨，容有未洽，起訴法條，應予變更。另被告犯罪所用之刀具，為被告
    購買供其家庭廚房所用之物，業據被告陳明在卷，是屬被告所有，應依刑法第三
    十八條第一項第二款規定宣告沒收。至其餘扣案之物，為被害人葉志強所有之物
    ，亦據被告供陳在卷，應不為沒收之宣告，另扣案一只塑膠袋核與本案犯行無關
    ，附此敘明。
據上論斷，應依刑事訴訟法第二百九十九條第一項前段、第三百條，刑法第二百七十
七條第二項前段、第三十八條第一項第二款，判決如主文。
本案經檢察官陳伯厚到庭執行職務。
中      華      民      國      八十九      年     五     月     十     日
                                      臺灣板橋地方法院刑事第六庭
                                          法  官  黎  錦  福
右正本證明與原本無異
如不服本判決應於送達後十日內向甲○提出上訴狀
                                          書記官  吳  玉  華
中      華      民      國      八十九      年     五     月    十六    日
附錄本案論罪科刑法條全文：
刑法第二百七十七條
傷害人之身體或健康者，處三年以下有期徒刑，拘役或一千元以下罰金。
犯前項之罪，因而致人於死者，處無期徒或七年以上有期徒刑；致重傷者，處三年以
上十年以下有期徒刑。


司法院資訊處製作；財團法人民間司法改革基金會備份。
